【裁判字號】    89,上訴,920
【裁判日期】    890503
【裁判案由】    偽造有價證券等
【裁判全文】
臺灣高等法院高雄分院刑事判決                    八十九年度上訴字第九二號
    上訴人
    即被告    乙○○
  選任辯護人  柳聰賢
右上訴人因偽造有價証券等案件，不服臺灣高雄地方法院八十九年度訴字第三六一號
中華民國八十九年五月三日第一審判決（起訴案號：臺灣高雄地方法院檢察署八十八
年度偵字第一六二六二號），提起上訴，本院判決如左：
    主  文
原判決撤銷。
乙○○共同行使偽造公文書，足以生損害於公眾及他人，處有期徒刑壹年貳月。
財政部高雄市國稅局八十六年度綜合所得稅申報證明書其上偽造之「財政部高雄市國
稅局」方形公印文壹枚，年喬貿易有限公司員工在職證明書上偽造之「楊天宜」「年
喬貿易有限公司」印文各壹枚，均沒收。
    事  實
一、乙○○因本身資力信用不佳，不符合向銀行辦理免擔保消費性小額貸款資格，又
    因需款週轉，適見報載可代辦信用貸款之分類廣告，遂以報載之連絡電話（號碼
    已不復記憶）與徐來春（冒用謝志銘名義，已判刑現上訴中），由徐來春負責提
    供符合銀行之信用貸款所需證件，向銀行辦理信用貸款，乙○○與徐來春二人基
    於共同犯意連絡，意圖為自己不法之所有，擬以乙○○之兄丙○○之名義向銀行
    借款，詐取款項，遂於民國八十八年五月中旬某日，乙○○在高雄市○○路一二
    一號十六樓之三之二人同居住所，向丙○○借得身分證及印章後（丙○○部分已
    經判刑確定），再與徐來春相約於不詳時地交付丙○○之證件給徐來春，委由徐
    來春負責偽造相關證明文件，徐來春乃偽造丙○○在「年喬貿易有限公司」任職
    客服部主任之「在職證明書」一紙（其上偽造「楊天宜」「年喬貿易有限公司」
    印文各一枚）、八十八年二、三、四月份薪資表合計一紙及各類所得扣繳暨免扣
    繳憑單一紙、財政部高雄國稅局八十六年度綜合所得稅申報證明書一紙（其上偽
    造「財政部高雄國稅局印」方形公印文一枚）等不實文書後，二人再於同年五月
    十八日，至高雄市○○○路四十九號遠東國際商業銀行高雄中正分行（下稱遠東
    銀行），出示前開身分證、在職證明、薪資單資料等，並在該銀行提供之「自然
    人貸款續借申請書暨徵信調查表」私文書之借款人欄處簽寫丙○○之署押及蓋章
    ，交由銀行承辦員表示是丙○○要借款，同年月二十日徐來春再前往銀行補上財
    政部高雄市國稅局綜合所得稅證明資料交遠東銀行承辦人員審核文件同意放貸後
    ，於同年月二十四日二人再至該銀行，由乙○○簽下消費者小額貸款契約書借貸
    四十萬元並認證對保，及寫授權書及簽發發票日為八十八年五月二十四日、發票
    人為丙○○、開立面額四十萬元本票一張、印鑑約定書、印鑑卡等文件，填載完
    畢後，交予遠東銀行承辦人收執，向該行申貸消費者小額貸款，使遠東銀行陷於
    錯誤，如數貸予四十萬元，並轉入同時以丙○○之名義開戶之帳號
    00000000000000號活期儲蓄存款帳戶內，當日徐來春即以提款卡自行提領七萬元
    作為替乙○○、丙○○辦妥貸款之代價，乙○○則在同年月二十五日用丙○○名
    義填載取款條私文書提領三十萬元，並蓋丙○○之印章於取款條上，順利取得行
    詐所得三十萬元，嗣於八十八年六月二十八日經遠東銀行發覺自稱謝志銘之客戶
    身分恐有異狀，報警追查其介紹而來之客戶因而查獲。
二、案經遠東銀行訴由高雄市政府警察局移送臺灣高雄地方法院檢察署檢察官偵查起
    訴。
    理  由
一、右揭事實，業据上訴人乙○○坦承不諱，核與告訴代理人即遠東銀行職員蔡明憲
    於警訊、偵查、原審及本院審理中指述情節相符，證人丙○○亦坦承有將証件交
    予其弟乙○○去借錢，此外並有如事實欄所示，以丙○○名義向遠東銀行申辦貸
    款之資料在職證明書、扣繳憑單、薪資表、本票，消費者小額貸款契約書、授權
    書、印鑑約定書等資料及丙○○之身份證、印章扣案可資佐證。又徐來春辦成本
    件貸款之報酬為七萬元，超出正常代辦費用甚高，上訴人乙○○不尋正道向銀行
    查詢相關程序，乃竟以高價委託徐來春代辦，如無自始心存詐欺擬以不實文件辦
    理貸款，又何必高價找尋不相識之徐來春代辦之必要，而薪資表、工作證明、財
    政部高雄市國稅局八十六年度綜合所得稅申報證明書等均為虛構，本件事證明確
    ，上訴人乙○○犯行已堪認定。
二、按在職證明書係作為員工確有在該發給機關任職之證明，應屬刑法第二百十二條
    所定關於服務之特種證書；薪資表及各類所得扣繳暨免扣繳憑單，則是刑法第二
    百十條之私文書；財政部高雄市國稅局八十六年度綜合所得稅申報證明書，則是
    刑法第二百十一條之公文書。上訴人乙○○與人共謀偽造「年喬貿易有限公司」
    之在職證明書、薪資表及各類所得扣繳暨免扣繳憑單，及偽造財政部高雄市國稅
    局八十六年度綜合所得稅申報證明書，持以行使向銀行申請開戶詐財，所為係犯
    刑法第三百三十九條第一項之詐欺取財罪，第二百十六條、第二百十二條之行使
    變造特種證書罪，第二百十六條、第二百十條之行使偽造私文書罪，第二百十六
    條、第二百十一條之行使偽造公文書罪。公訴意旨已敘明上訴人乙○○持偽造在
    職證明書借款之事實，雖未引用刑法第二百十二條之規定，應係漏引，併予指明
    。又上訴人乙○○行使偽造財政部高雄市國稅局綜合所得稅申報證明書之行為與
    前開起訴事實有裁判上一罪關係。本院自得一併審理。上訴人乙○○在前開在職
    証明書、所得稅申報證明書上偽造「年喬貿易有限公司」及負責人「楊天宜」及
    「財政部高雄市國稅局」之印文，係整個偽造行為之一部，不另論罪。偽造前開
    文件後持以行使，其偽造之低度行為已為行使之高度行為所吸收，亦不另論罪。
    上訴人乙○○所犯上開各罪間有方法結果之牽連關係，依刑法第五十五條從一重
    之行使偽造公文書罪處斷。上訴人乙○○與冒用謝志銘名義之徐來春間，有犯意
    連絡、行為分擔，為共同正犯（按共同正犯之成立，只需具有犯意連絡，行為分
    擔，既不問犯罪動機起於何人，亦不必每一階段犯行均經參加，見最高法院三十
    四年上字第八六二號判例參照）。
三、公訴意旨略以：被告乙○○未經其兄丙○○同意，擅自以丙○○之名義，向遠東
    銀行申請開戶，並填寫申請貸款資料消費者小額貸款契約書（署押二枚）、授權
    書（署押一枚）、印鑑約定書（署押一枚）、自然人貸款申請書暨徵信調查表（
    署押一枚）等文件，及簽發丙○○名義之本票交付與遠東銀行，因認被告乙○○
    此部分涉有刑法第二百十六條、第二百十條之行使偽造私文書罪嫌，及刑法第、
    第二百零一條第一項之偽造有價證券罪嫌。訊之上訴人乙○○否認此部分之犯行
    ，辯稱：到銀行開戶借錢及簽本票有經過兄長丙○○同意，身分証及印章係丙○
    ○交給我去辦理等語，質之証人丙○○亦陳稱：確有將身分証、印章交給乙○○
    去辦理開戶及借款等語，又丙○○共同詐欺部分，業經台灣高雄地方法院以八十
    九年度易字第五二二九號判刑確定，此有該案判決書可稽，足見上訴人乙○○確
    有經其兄丙○○同意辦理銀行借款及簽發本票，此外復查無其他確切証据証明上
    訴人乙○○有此部分犯行，此部分犯罪不能証明，惟依公訴意旨認此部分與前述
    論罪部分有連續犯及牽連犯裁判上一罪關係，爰不另為無罪之諭知，附此敘明。
四、原審予以論科，固非無見，惟查本件上訴人乙○○確有經其兄丙○○同意辦理銀
    行借款及簽發本票，已如前述，原審遽論以偽造有價証券罪，尚有未洽，上訴人
    乙○○上訴主張未犯偽造有價証券罪，為有理由，原判決自應予撤銷改判，審酌
    上訴人乙○○犯罪之手段，犯罪所得為四十萬元，尚均依約償息，遠東銀行亦同
    意由被告繼續繳息，此據證人蔡明憲陳明在卷，及已以其妻黃錦淑房子設定抵押
    擔保給遠東銀行（見本院卷第一五四頁至第一六一頁），及其犯罪之動機、目的
    、手段，犯罪時所受之刺激及其品性、生活狀況、甲識程度、犯罪所生之損害，
    及犯罪後態度等一切情狀，量處有期徒刑一年二月。偽造之扣繳憑單、在職證明
    書、薪資表，綜合所得稅稅額證明書，雖為上訴人乙○○犯罪所用之物，然均已
    交付遠東銀行，在正式退還或解約前，尚非上訴人乙○○所有依法無從宣告沒收
    。至在職證明書上偽造之「楊天宜」「年喬貿易有限公司」印文各一枚，財政部
    高雄國稅局八十六年度綜合所得稅申報證明書一紙，其上偽造「財政部高雄國稅
    局印」方形公印文一枚均應依同法第二百十九條之規定沒收。
據上論結，應依刑事訴訟法第三百六十九條第一項前段、第三百六十四條、第二百九
十九條第一項前段，刑法第二十八條、第二百十六條、第二百十一條、第二百十條、
第二百十二條、第三百三十九條第一項、第二百十九條、第五十五條後段，罰金罰鍰
提高標準條例第一條前段，判決如主文。
本案經檢察官林應華到庭執行職務。
中    華    民    國      九十      年       四       月      十二      日
                              臺灣高等法院高雄分院刑事第八庭
                                  審判長法官  郭雅美
                                        法官  莊飛宗
                                        法官  張盛喜
右正本證明與原本無異。
如不服本判決，應於判決送達後十日內向本院提出上訴狀，其未述理由者並應於提
出上訴狀後十日內向本院補提理由書（應附繕本)。
                                      書記官  魏文常
中    華    民    國      九十      年       四       月       十三     日
附錄：本判決論罪科刑法條：
刑法第二百十一條：
偽造、變造公文書，足以生損害於公眾或他人者，處一年以上七年以下有期徒刑。
                                                                        Ｋ


司法院資訊處製作；財團法人民間司法改革基金會備份。
